臺灣高等法院花蓮分院刑事判決　　　　 94年度上訴字第139號
上　訴　人　臺灣花蓮地方法院檢察署檢察官
被　　　告　丁○○
上　訴　人
即　被　告　甲○○
右二人共同
指定辯護人　范明賢律師
上　訴　人
即　被　告　乙○○
選任辯護人　林武順律師
上列上訴人因被告違反毒品危害防制條例案件，起訴案號（93年
度偵字第451號、第957號、第1679號、第1885號、第1886號），
不服台灣花蓮地方法院中華民國93年4月28日（93年度訴字第160
號）第一審判決，提起上訴，本院判決如下：
    主  文
上訴駁回。
    事  實
一、丁○○、甲○○因違反毒品危害防制條例案件，丁○○經原
    審法院於民國89年8月8日，以89年度易字第186號判決有期
    徒刑6月確定，於91年7月22日執行完畢。甲○○於91年間經
    同院以90年花簡字第80號判處有期徒刑4月，如易科罰金，
    以三百元折算一日確定，並於91年2月4日易科罰金執行完畢
    ，均不知悔改。丁○○竟基於轉讓第一級毒品之概括犯意，
    於附表一編號一所示時間、地點，無償轉讓第一級毒品海洛
    因2兩予李朝聖施用，另於附表一編號二所示時間，在台北
    不詳地點，打電話予有犯意聯絡之李朝聖，由李朝聖前往台
    東縣東之鄉飯店，無償交付第一級毒品海洛因0.3克予乙○○施用。丁○○並自93年初某日起至93年3月間某日止，分
    別與乙○○、甲○○共同基於販賣第二級毒品安非他命以營
    利之概括犯意聯絡，先向李朝聖販入安非他命，再分別於附
    表二所示時間、地點，由附表編號二所示之買受人先與丁○○談妥買受第二級毒品安非他命相關價格及交付地點等事宜
    ，再分別由乙○○或由甲○○交付該毒品予詹焜宇、劉康偉
    ，而分別販賣附表二所示數量及價格之安非他命予劉康偉及
    詹焜宇。（丁○○共同連續販賣第二級毒品部分因未上訴而
    確定）
二、乙○○基於販賣第一級毒品海洛因以營利及轉讓第二級毒品
    之概括犯意，先於93年3月1日，由許信義撥打乙○○所使用
    之0000000000號行動電話，約定購買新台幣（下同）1,000
    元海洛因，並由乙○○在花蓮縣吉安鄉自強夜市附近交付價
    值1,000元之第一級毒品海洛因予許信義，並無償贈與許信
    義價值約500元之第二級毒品安非他命，再於93年3月間某日
    ，在花蓮縣吉安鄉黃昏市場附近，販賣價值1,000元之第一
    級毒品海洛因予許信義，同時無償贈與價值約500元之第二
    級毒品安非他命供許信義施用。
三、案經花蓮縣警察局移送臺灣花蓮地方法院檢察署檢察官偵查
    起訴。
    理  由
壹、證據能力部分：
一、按「被告以外之人於審判外之言詞或書面陳述，除法律有規
    定者外，不得做為證據。」；「被告以外之人於檢察事務官
    、司法警察官或司法警察調查中所為之陳述，與審判中不符
    時，其先前之陳述具有較可信之特別情況，且為證明犯罪事
    實存否所必要者，得為證據。」；「被告以外之人於審判中
    滯留國外或所在不明而無法傳喚或傳喚不到者，其於檢察事
    務官、司法警察官或司法警察調查中所為之陳述，經證明具
    有可信之特別情況，且為證明犯罪事實之存否所必要者，得
    為證據。」，刑事訴訟法第159條第1項、第159條之2、第15
    9條之3第3款分別定有明文。本案公訴人以證人許信義、劉
    康偉、李朝聖、李文益、詹焜宇及被告乙○○、甲○○於警
    詢中之證詞為證據，被告丁○○於原審之辯護人及被告乙○○、甲○○於原審之指定辯護人於原審法院準備程序中抗辯
    前開證據無證據能力，經查：
（一）證人許信義於警詢中之證詞部分：
  １、證稱被告乙○○販賣第一級毒品部分—證人許信義於警詢
      中證稱：伊曾向被告乙○○購買1次1,000元之第一級毒品
      海洛因，約定在花蓮縣吉安鄉自強夜市交付。伊在93年3
      月1日0時36分17秒與被告乙○○之對話，就是這次要買毒
      品等語（偵二卷第66、67頁）。雖與證人許信義於原審法
      院審理中證稱：被告乙○○曾拿過海洛因給伊，但是不用
      錢的等語（原審卷二第65頁），並不相符。然查，證人許
      信義於偵查中仍證稱曾向被告乙○○購買海洛因，並稱警
      詢中筆錄均為實在等語（偵二卷第165頁），且證人許信
      義於前開偵查中特別陳述警詢中證稱曾向被告丁○○購買
      第一級毒品海洛因之內容並不真實（偵二卷第166頁），
      則證人許信義前開於警詢中證稱被告乙○○販賣一級毒品
      海洛因之犯行等語，應係出於其本意所為，況查其前開證
      詞與許信義在93年3月1日0時36分17秒與被告乙○○之對
      話內容亦相符合，有通訊監聽譯文（警二卷第104頁）一
      份在卷可查，足認證人許信義前開證詞為真實，應認具有
      可信之特別情況，且查，證人許信義前開警詢中所述證詞
      ，係為證明被告乙○○販賣第一級毒品犯罪事實之存否所
      必要之證據。揆諸前揭規定，應認證人許信義前開警詢筆
      錄關於證稱被告乙○○販賣第一級毒品海洛因部分得做為
      證據，而具備證據能力。
  ２、證稱被告丁○○販賣第一級毒品海洛因部分—證人許信義
      雖於警詢中證稱：伊曾向被告丁○○購買一次2,000元之
      第一級毒品海洛因，另尚欠被告丁○○4,000元購買第一
      級毒品海洛因的錢等語（偵二卷第66頁），與其於原審法
      院審理中證稱並未向被告丁○○購買過毒品等語不符，且
      證人許信義早於偵查中即否認前開警詢中證述之真實性（
      偵二卷第166頁），公訴人復未證明證人許信義此部分證
      詞有何較可信之特別情況，揆諸前揭規定，應認此部分證
      詞無證據能力而不得採為證據。
（二）證人劉康偉於警詢中之證詞部分：
  １、證人劉康偉經原審法院傳喚、拘提均未到，故其警詢筆錄
      內容是否有證據能力，即應斟酌是否具有可信之特別狀況
      ；經查，證人劉康偉於93年7月30日警詢中證稱：伊曾在
      93年2、3月間向被告丁○○購買毒品，一次是在花蓮市○○街的旅館內買安非他命2,000元，當時伊打電話給被告
      乙○○說要買毒品，伊到該旅館時，被告丁○○也在，是
      被告丁○○交給伊2,000元毒品，另一次是伊打電話給乙○○購買毒品，約在花蓮市○○○街中華國宅樓下，由被
      告乙○○交付伊2,000元安非他命等語（偵二卷第75、76
      頁）。其於93年8月19日偵查中，就其上開警詢筆錄，僅
      更正所述在花蓮市○○街交付安非他命部分，被告丁○○
      應係沒有收錢外，其餘警詢證詞均正確（偵二卷第164頁
      ），堪信前開警詢筆錄均係出自證人劉康偉之意思而陳述
      ，況被告丁○○於原審法院審理中復坦承曾販賣一次安非
      他命2000元，及無償轉讓一次安非他命1公克予證人劉康
      偉（原審卷二第182頁）等情，可知證人劉康偉前開警詢
      筆錄證述內容與事實相符，且出於其本意為之，堪認具有
      可信之特別情況，且查，證人劉康偉前開警詢中所述證詞
      ，係為證明被告丁○○、乙○○販賣第二級毒品犯罪事實
      之存否所必要之證據。揆諸刑事訴訟法第159條之3第3款
      規定，應認證人劉康偉前開警詢筆錄得做為證據，而具備
      證據能力。
（三）證人李朝聖於警詢中之證詞：
  １、證人李朝聖於93年6月21日警詢中證稱：93年3月間，被告
      乙○○住在東之鄉旅社12樓，被告丁○○打電話告訴伊被
      告乙○○人在難過，要伊提供第一級毒品海洛因給被告乙○○施用，伊就拿了0.3公克左右給被告乙○○施用，沒
      有拿錢等語（警二卷第193頁）。然其於原審法院審理中
      則證稱：當時確實有拿毒品給被告乙○○施用，但不是拿
      海洛因而是拿安非他命等語（原審卷二第50頁），並不相
      符，然查，證人李朝聖於93年6月21日偵查中已明白供陳
      核閱過前開警詢筆錄，且所記載者均與其所述相符（偵一
      卷第161頁），另衡以前開筆錄中係警察詢問：「92年9
      月、93年3月10日，丁○○均因持有毒品被查獲，這兩次
      所查獲之毒品是否都是你給他的？」證人李朝聖乃回答：
      「不是，我只有拿一次約0.3公克的海洛因到東之鄉飯店
      12樓2123號房給丁○○的女朋友乙○○」，可知證人李朝
      聖係主動證稱曾應被告丁○○之要求，無償交付毒品予被
      告乙○○之事實，可知前開警詢筆錄內容應係出於證人李
      朝聖己意所為，況被告丁○○於93年10月5日偵訊中亦供
      陳：證人李朝聖有於93年3月10日送海洛因給被告乙○○
      ，伊當時人在台北，伊打電話給被告乙○○，乙○○告訴
      伊證人李朝聖有拿一小包海洛因給她等語（警四卷第16、
      17頁），被告乙○○於93年10月15日偵訊中亦供陳：證人
      李朝聖有拿一包海洛因給伊，因為伊打電話告訴被告丁○○伊毒癮犯難過等語（警四卷第21頁），堪信證人李朝聖
      前開於警詢中所證稱曾因被告丁○○要求而交付0.3公克
      海洛因給被告乙○○施用等語與事實相符，足認具有較可
      信之特別情況，且查，證人李朝聖前開警詢中所述證詞，
      係為證明被告丁○○轉讓第一級毒品犯罪事實之存否所必
      要之證據，揆諸前揭規定，應認證人李朝聖前開於93年6
      月21日警詢之證詞具備證據能力。
  ２、證人李朝聖於93年7月22日警詢中證稱：在93年2月27日伊
      與被告丁○○之通話內容，係因當時伊毒癮犯了，叫被告
      丁○○拿毒品過來，他一直拖，伊才打電話催他，被告丁○○最後拿了二兩海洛因給伊，因伊介紹丁○○買毒品，
      故丁○○沒有收錢等語（偵二卷第2、3頁）。雖與證人李
      朝聖於原審法院審理中證稱：當時確實打電話要被告丁○○拿海洛因下來，但是被告丁○○並沒有送海洛因過來等
      語（原審卷二第52頁），並不相符，然查，93年7月22日
      23時24分8秒證人李朝聖與被告丁○○之通話內容為：
      （李朝聖稱）你現在到哪裡了？（丁○○稱）我現在才剛
      要出發而已。（李朝聖稱）我的命你不要了喔！（丁○○
      稱）要啊！要下去了。（李朝聖稱）你沒空叫別人送來嘛
      ！（丁○○稱）我下去了。電話中被告丁○○不斷陳稱要
      下去（台東）了，而被告丁○○於前開通話後翌日（即28
      日）凌晨3時許，所持行動電話接話基地台在台東市○○
      路456號，有通訊監察譯文（94年2月27日23時24分8秒、
      同年月28日凌晨3時48分38秒）一份在卷可佐（偵二卷第
      11頁），足認被告丁○○於前開通話後，確實有依通話內
      容所稱前往台東交付毒品海洛因予證人李朝聖，否則以證
      人李朝聖當時毒癮發作，且2兩海洛因之市價亦不菲之情
      形下，被告丁○○若未送毒品至台東予證人李朝聖，證人
      李朝聖又豈有不再以電話催促被告丁○○而善罷干休之理
      ？可知證人李朝聖前開出於己意所為之警詢內容為真實，
      而具較可信之特別情況，且查，證人李朝聖前開警詢中所
      述證詞，係為證明被告丁○○轉讓第一級毒品犯罪事實之
      存否所必要之證據，揆諸前揭規定，應認證人李朝聖此部
      分警詢具備證據能力。惟李朝聖於同日警詢中證稱：曾在
      太昌國小旁巷子內一處民宿內，看見被告丁○○將安非他
      命半成品添加其他化學藥品、綠色的藥水等放入容器內混
      合攪拌後倒在網子上風乾；在花蓮縣吉安鄉山多麗汽車旅
      館對面，發現被告丁○○房間內有大型研磨機、空氣壓縮
      機、吸塵器、漏斗等物，都是被告丁○○用來製造毒品的
      工具等語（偵二卷第7頁），係屬證人李朝聖於審判外之
      陳述，公訴人復未舉證前開證詞有何可信之特別情況，故
      應認其不具證據能力。
（四）證人李文益於警詢中之證詞：
  　　證人李文益於警詢中證稱：伊都打被告乙○○之電話透過
    　被告乙○○向被告丁○○購買第二級毒品安非他命等語（
      偵二卷第84頁），此與其在原法院審理中證稱並未向被告
      乙○○買過第二級毒品等語不符，且證人李文益於偵訊則
      供稱：伊係向被告丁○○購買第二級毒品安非他命，並透
      過被告乙○○交付毒品（偵二卷第161頁），則李文益對
      被告乙○○在其向被告丁○○購買第二級毒品交易中係擔
      任何種角色，所述均不一致，況李文益復於原審法院審理
      中稱：警詢中所述係因記恨乙○○將其騙至台東證人李朝
      聖處所為之陳述；伊並未向被告乙○○購買過第二級毒品
      安非他命等語（原審卷一第313頁），且被告乙○○於警
      詢中亦承認確曾和證人李文益一同到台東找證人李朝聖（
      警二卷第8頁），則證人李文益前開於警詢中證述被告乙○○販賣第二級毒品安非他命之證詞，已難採信為真實，
      此外公訴人復未說明前開證人李文益警詢中證稱被告乙○○販賣第二級毒品之證詞，有何可信之特別情況存在，揆
      諸前揭規定，應認此部分證詞為被告以外之人於審判外之
      陳述，並無證據能力。
（五）證人詹焜宇於警詢中之證詞：
  １、證人詹焜宇於93年5月19日警詢中證稱：伊在93年1月間曾
      向被告丁○○買過安非他命，都是約在花蓮市○○○街105
      號2樓之1伊租屋處樓下，由被告甲○○送安非他命過來，
      伊再將現金交付被告甲○○等語（警三卷第13頁）。與其
      在原審法院審理程序中證稱：伊只有在93年間向被告丁○○借1,000元安非他命，並由被告甲○○送到花蓮市○○○街105號2樓之1伊租屋處樓下交給伊等語（原審卷二第37
      頁起），並不相符。然查，證人詹焜宇於偵查中證稱：伊
      第一次購買安非他命時，係打電話給被告丁○○買3,000
      元安非他命，雙方約在花蓮市火車站前之國興2街附近，
      並由被告甲○○送過來給伊；第2次也是伊打電話給被告
      丁○○，購買3,000元安非他命，並由被告甲○○送毒品
      過來等語。足認其前開警詢中之證詞係出於己意所為，又
      被告丁○○於原審法院審理中坦承證人詹焜宇前開偵查中
      所述，在93年初有向被告丁○○購買安非他命2次各3,000
      元為真實（原審卷二第182頁）。另被告甲○○於偵訊中
      亦供述：在93年2月間送毒品給證人詹焜宇，地點在花蓮
      市永琪飯店後面證人詹焜宇的住處，曾幫被告丁○○送毒
      品給證人詹焜宇2次，1次是大包的，裡面裝4包小包的，
      另1次只有1包小包的等語（偵六卷第12頁），可知被告丁○○確實曾販賣2次安非他命予證人詹焜宇，並均由被告
      甲○○交付該安非他命給證人詹焜宇，則證人詹焜宇前開
      警詢中所述為真實，而具備較可信之特別情形，且為證明
      被告丁○○、甲○○販賣第二級毒品安非他命犯罪事實之
      存否所必要之證據。故證人詹焜宇警詢中之證述雖為審判
      外之陳述，惟其具有較可信之特別情況，且為證明犯罪事
      實存否所必要者，應認其前開於93年5月19日警詢之證詞
      具備證據能力。
  ２、證人詹焜宇於93年7月28日警詢中證稱：93年7月28日伊與
      被告乙○○之通話內容，是伊打電話要向被告丁○○買毒
      品，被告丁○○不在，是被告乙○○接電話，伊遂與被告
      乙○○約定購買1,000元安非他命，並由被告乙○○在花
      蓮三多麗旅館附近交付該毒品給伊等語（偵二卷第62頁）
      ，與證人詹焜宇於原審法院審理中證稱：有打該通電話，
      要向被告乙○○購買第二級毒品安非他命，但伊因為臨時
      有事，並沒有到約定地點拿毒品等語（原審卷二第40頁）
      ，並不相符。衡以詹焜宇於偵訊中亦證稱：雖有該通電話
      ，但並沒有拿到毒品等語（偵二卷第169頁），其警詢中
      所述不僅與原審法院審理中所述不符且與其偵訊中所證稱
      亦不相符，已令人懷疑其警詢中證詞之真實性，此外公訴
      人亦未說明前開警詢有何其他較可信之特別情況存在，故
      應認證人詹焜宇於93年7月28日之前開警詢中證詞所為審
      判外之陳述，不得採為證據。
（六）被告乙○○、甲○○於警詢中之證詞：
  　　被告乙○○、被告甲○○於警詢中證稱被告丁○○製作第
   　 二級安非他命過程部分—被告乙○○於93年3月10日警詢
      中證稱：伊與被告丁○○同居時曾目睹被告丁○○將咖啡
      色液態安非他命倒入漏斗型玻璃容器再接上橡皮管，橡皮
      管另一端接上空氣壓縮機，利用空氣壓縮機將漏斗型玻璃
      容器內之液態安非他命水分蒸發，呈黏稠狀再倒入濾網過
      濾多餘水分，再將濾紙上含有少許成分之安非他命用電風
      扇吹乾，風乾後即為結晶之安非他命成品等語（警一卷第
      21頁），另於93年3月12日警詢中證稱：被告丁○○將警
      方所查到深咖啡色液體原料加入大玻璃燒杯內，用壓縮機
      接塑膠管於燒杯側面的管子烘乾過一段時間該液體原料即
      成結晶狀，將結晶體用濾網瀝乾水分後，放在塑膠盒內自
      然陰乾，陰乾後以分裝袋分裝，並用吸塵器收集製作之安
      非他命殘渣等語（偵一卷第59頁），與其在原審法院審理
      中證稱並未看到被告丁○○製作安非他命等語（原審卷二
      第72頁）不符。然查，被告乙○○於92年3月10日偵訊中
      證述：被告丁○○以壓縮機接白色軟管至玻璃瓶，將照片
      中紅色顏料放至玻璃瓶內，再將紅色液體蒸發烘乾呈塊狀
      固體，再取出濾紙將水分吸乾呈塊狀後以分裝袋分裝等語
      （偵一卷第12頁），其警詢及偵查中所證稱之過程大致相
      符。被告乙○○雖於原審法院審理中證稱上開過程均是警
      察教其說的等語，然前開複雜之程序，若非被告乙○○親
      眼所見，縱係警方教導，又如何能於偵查中為一致之過程
      陳述？堪信被告乙○○前揭警詢係出於其本意所為。另被
      告甲○○於警詢中證稱：被告丁○○將安非他命用一種綠
      色藥水洗過再稀釋，然後放入玻璃漏斗，再用空氣壓縮機
      將安非他命吸乾，再放入冰箱中結晶等語（警三卷第8頁
      ），與被告甲○○於原審法院審理中供述：是警察拿扣案
      藥水及物品給伊看，伊才知道那些是製造的東西，伊從未
      見過扣案物品等語（原審卷二第80頁）不符。惟被告甲○○於原審法院羈押庭訊問時亦供稱：看過被告丁○○以綠
      色藥水來加工製造安非他命等語（原審院93年度聲羈字第
      49號卷第6頁），足認被告甲○○前開警詢中證述之製作
      過程，係出於其己意所為。況被告丁○○曾將濾紙套在蓮
      蓬頭（陶瓷漏斗）上，再插在燒杯上，以礦泉水噴在安非
      他命上，用抽痰器（按即空氣壓縮器）接在燒杯上將水抽
      掉之方式，用以過濾安非他命雜質一情，業據被告丁○○
      於偵查中（偵一卷第74頁反面）供述綦詳，則被告乙○○
      、甲○○上開警詢中證述之製造過程與被告丁○○前開所
      稱之過濾方式大同小異，堪信被告乙○○、甲○○前開警
      詢證詞與事實相符，而有可信之特別情況，且被告乙○○
      、甲○○警詢中所述證詞，係為證明被告丁○○有無製造
      第二級毒品安非他命犯罪事實之存否所必要之證據，自應
      認具備證據能力。
二、公訴人另以通訊監聽錄音帶及通訊監察譯文做為證據，被告
    丁○○之辯護人則辯稱前開通訊監察譯文並非針對被告丁○○販賣毒品案件而實施監聽，且其監聽程序是否合法亦未據
    調查，應認上開通訊監察譯文並無證據能力。然查，本件監
    聽之電話為被告丁○○及乙○○所使用之0000000000、
    0000000000號行動電話，監聽時間為93年2月23日上午11時
    起至93年3月23日上午10時止，另為證人李朝聖所使用之
    0000000000號，監聽時間為93年4月29日上午10時起至同年
    5月28日上午10時止，有台灣花蓮地方法院檢察署93年丙○
    東忠聲監字第000049號、93年花簡東忠聲監續字第000122
    號通訊監察書各乙紙在卷可查，足認前開監聽係經警依合法
    程序聲請監聽後，並經台灣花蓮地方法院檢察署檢察官審核
    已具備法定監聽要件後核發通訊監察書，是前開監聽之聲請
    程序已完備，自屬合法之監聽。又前開通訊監察書關於監聽
    被告丁○○及乙○○電話部分，所載之案由雖係為強盜案件
    ，另對證人李朝聖電話監聽亦非針對被告丁○○之本案販賣
    或轉讓毒品之犯罪事實而發動，然於前開合法監聽過程中，
    若查悉其他非監聽案由之不法情事，為國家公共利益及維護
    社會秩序，自應予以舉發及發動偵查，且因該監聽係屬合法
    ，而非漫無目的之監聽，因而所取得之監聽通話內容自均得
    做為證據，非謂僅針對監聽案由之強盜案件或證人李朝聖之
    犯罪案件之相關監聽對話內容方得做為證據，故本案公訴人
    提出之監聽錄音帶及通訊監察譯文表應得為證據，而具備證
    據能力。
貳、關於犯罪事實之認定：
一、關於被告丁○○轉讓第一級毒品部分：
　　訊據被告丁○○固不否認有如事實欄所示轉讓第一級毒品海
　  洛因予乙○○之犯行，惟辯稱伊之海洛因取自李朝聖，不可
    能由伊轉讓海因予李朝聖等語，經查：
（一）被告丁○○於93年2月27日在台東之不詳地點，無償轉讓
      第一級毒品海洛因二兩予證人李朝聖一情，業據證人李朝
      聖於警詢及偵訊中證述明確，證人李朝聖雖於原審法院審
      理中證述：當時被告丁○○並未依電話中所說提供二兩海
      洛因過來（台東），然查觀以通訊監察譯文，被告丁○○
      於電話中已明白告知證人李朝聖關於其要出發拿毒品給證
      人李朝聖，又被告丁○○於前開通話後翌日（即28日）凌
      晨3時許，所持行動電話接話基地台係在台東市○○路456
      號，有通訊監察譯文一份在卷可佐（偵二卷第11頁），足
      認證人李朝聖於警詢及偵查中稱其要求被告丁○○送毒品
      海洛因，被告丁○○確實依約送到台東予李朝聖一情為真
      實，而證人李朝聖在毒癮發作，因身邊缺乏毒品海洛因而
      電請被告丁○○將毒品送至台東予李朝聖，並不違背常情
      ，要不因被告丁○○曾自李朝聖處取得海洛因即認李朝聖
      在警訊、偵查中之供述為不實，堪信被告丁○○確實已將
      毒品交付予證人李朝聖，被告丁○○辯稱並未依電話中所
      稱交付第一級毒品海洛因到台東予證人李朝聖等語，為事
      後卸責之詞，不應採信。
（二）被告丁○○於93年3月1日，在台北不詳地點，打電話與李
      朝聖，由李朝聖在台東縣東之鄉飯店內，無償交付第一級
      毒品海洛因0.3克予乙○○施用，此業據證人李朝聖於警
      詢及偵查中證述明確，證人李朝聖雖於原審法院審理中證
      稱：當時係交付安非他命與被告乙○○施用，而非海洛因
      等語（原審卷二第50頁），惟參以被告丁○○於93年10月
      5日偵訊及被告乙○○亦於93年10月15日偵訊中均供述證
      人李朝聖當時交付被告乙○○者為海洛因等語，足認證人
      李朝聖於警詢中證稱當時係交付第一級毒品海洛因予乙○○等語，應為真實可採。被告雖以前詞置辯，然證人李朝
      聖於警詢中已明白證稱：被告丁○○打電話給伊，說其女
      朋友很難過，叫伊提供第一級毒品海洛因給她等語（警二
      卷第），衡以被告丁○○若僅打電話告知證人李朝聖有關
      被告乙○○毒癮犯了，而未告知應提供何種毒品，則被告
      李朝聖自難知悉乙○○平日係施用何種毒品，而提供適當
      之毒品予被告乙○○施用，足認證人李朝聖前開警詢中證
      稱被告丁○○要求其交付第一級毒品予被告乙○○等證詞
      為真實可採，被告丁○○辯稱只有打電話告知證人李朝聖
      關於被告乙○○毒癮犯了，並不知悉其交付何種毒品等語
      ，並不可採。故被告丁○○對於證人李朝聖無償轉讓第一
      級毒品海洛因予被告乙○○之犯行，有共同犯意聯絡並推
      由證人李朝聖施行轉讓毒品之交付行為，堪認二人均為轉
      讓第一級毒品海洛因之共同正犯。
 （三）綜上，足認被告丁○○有於附表一所示時間、地點轉讓
       第一級毒品與李朝聖、乙○○之犯行，被告丁○○前開
       辯稱並未交付二兩海洛因至台東給證人李朝聖，為避重
       就輕之詞，並不可採，此部分事證明確，被告丁○○犯
       行洵堪認定。
二、關於被告乙○○販賣第一級、第二級毒品及轉讓第二級毒品
    部分：
（一）訊據被告乙○○坦承於93年5月4日凌晨零時許，應證人李
      朝聖之請求，在美爽爽旅館，無償交付約市價2,000元之
      第一級毒品海洛因予證人李朝聖之友人陳文雄施用，另亦
      於93年3月1日及93年3月間，在花蓮縣吉安鄉自強夜市及
      黃昏市場附近贈與第二級安非他命約市價五百元之數量各
      一次予證人許信義等事實，經核與證人李朝聖於警詢、偵
      訊中及原審法院審理時及證人許信義於警詢、偵查中及同
      院審理中證述之情節相符，並有通訊監察譯文（93年5 月
      4日零時30分37秒、零時3分44秒）1份及美爽爽花園汽車
      旅館住宿旅客登記表乙紙在卷可佐，被告乙○○前開自白
      與事實相符，堪信其為真實。惟被告乙○○矢口否認有何
      販賣第一級毒品海洛因、販賣第二級毒品安非他命之犯行
      ，辯稱；伊曾請證人許信義施用二次海洛因，但都沒有向
      他拿錢，且伊並未與被告丁○○販賣第二級毒品安非他命
      與證人劉康偉云云，經查：
（１）證人許信義於93年3月1日及93年3月間，在花蓮縣吉安鄉
      自強夜市及黃昏市場附近，向被告乙○○購買2次第一級
      毒品海洛因，每次1小包1,000元等情，業據證人許信義於
      警詢及偵訊中證述明白，雖證人許信義於原審法院審理中
      改稱：雖曾向被告乙○○拿2次海洛因，但都沒有給錢等
      語，然查，被告乙○○於警詢中初供述：93年3月1日和證
      人許信義之通話內容是指證人許信義欲買1,000元海洛因
      ，但當天伊與證人許信義見面後，即告知伊並沒有海洛因
      ，並勸證人許信義戒了就算了等語（警二卷第12頁），被
      告乙○○卻於原審法院審理中供述有給證人許信義海洛因
      ，但是免費的等語，其前後供述不一，已令人懷疑其前開
      供述免費交付海洛因予證人許信義等語為真實，況查被告
      乙○○曾二次免費提供證人許信義第二級毒品安非他命，
      已如前述，又證人許信義當時只認識被告乙○○1、2個月
      一情，亦據證人許信義於原審法院審理中證述明白（原審
      卷二第66頁），另衡以證人許信義於同院審理中一度認不
      出被告乙○○（同上卷第65、66頁），可知被告乙○○與
      證人許信義並無特殊交情，但被告乙○○卻甘犯法令，數
      次免費提供價值不菲之第一級毒品、第二級毒品予證人許
      信義使用，實不合常理。況觀以證人許信義於93年3月1日
      零時36分17秒與被告乙○○之通話中：（證人許信義稱）
      拿一張軟的給我。……（被告乙○○稱）你要1,000喔，
      好你過來等語，有監聽譯文1份在卷可佐（偵二卷第14頁
      ），則被告乙○○當時若欲免費招待證人許信義施用第一
      級毒品海洛因，又何需確認證人許信義需要之價格、數量
      為多少？堪信被告乙○○所提供第一級毒品海洛因係以販
      賣方式為之，被告乙○○前開辯稱提供海洛因與證人許信
      義並未收費等語，並不可採。
（２）證人劉康偉於93年2、3月間某日，曾向被告丁○○購買第
      二級毒品安非他命，並約定於花蓮市中華國宅，由被告乙○○交付2,000元重量約1公克之安非他命一情，業據證人
      劉康偉於警詢及偵查中為一致之證述，經核與共同被告丁○○於原審法院審理中坦承曾販賣第二級毒品安非他命予
      證人劉康偉等語相符。被告丁○○雖證稱該次係其自己賣
      安非他命給證人劉康偉與被告乙○○無關云云，然被告乙○○於警詢中已坦承於前揭時間，確曾和證人劉康偉在花
      蓮市中華國宅樓下超商見面，惟辯稱當時係為向證人劉康
      偉拿安非他命（警二卷第12頁）。已足認證人劉康偉於前
      揭時間、地點並非與被告丁○○見面拿取毒品，另觀以證
      人劉康偉於93年2月27日與被告乙○○之通話內容：（劉
      康偉稱）你有沒有軟的或硬的？（乙○○稱）他還沒回來
      ，去外地等語。顯示被告乙○○係證人劉康偉平日取得毒
      品之管道之一，而非證人劉康偉提供毒品與被告乙○○，
      足認證人劉康偉前揭證稱係被告乙○○交付安非他命等語
      為真實可採，被告乙○○辯稱並未與被告丁○○一起販賣
      第二級毒品安非他命予證人劉康偉等語，並不可採。
（３）綜上所述，足認被告乙○○有販賣第一級毒品海洛因予證
      人許信義2次，並曾與被告丁○○共同販賣第二級毒品安
      非他命予證人劉康偉之犯行，被告乙○○前開辯稱係無償
      招待證人許信義施用第一級毒品海洛因，且未與被告丁○○共同販賣第二級毒品安非他命予證人劉康偉云云，應係
      卸責之詞，不可採信，此部分事證明確，被告乙○○犯行
      洵堪認定。
三、關於被告甲○○販賣第二級毒品部分：
    訊據被告甲○○矢口否認有何販賣第二級毒品安非他命之犯
    行，辯稱：伊僅是因為順路，所以曾受被告丁○○所託交付
    1小包毒品給證人詹焜宇云云。經查：證人詹焜宇於附表二
    編號一所示時間、地點2次向被告丁○○購買毒品，並由被
    告甲○○交付毒品與證人詹焜宇等情，業據證人詹焜宇於警
    詢、偵查中證述明白，經核與被告甲○○於偵訊中供述：在
    93年2月間送毒品給證人詹焜宇，地點在花蓮市永琪飯店後
    面證人詹焜宇的住處，曾幫被告丁○○送毒品給證人詹焜宇
    2 次，1次是大包的，裡面4四包小包的，另1次只有1包小包
    的等語（偵六卷第12頁）均相符，堪信證人詹焜宇曾向被告
    丁○○購買2次安非他命，並均由被告甲○○交付該安非他
    命給證人詹焜宇，否則被告甲○○又如何能於偵查中詳細供
    述2次交付毒品之地點及確實數量。又被告甲○○已知悉所
    交付之物品為第二級毒品安非他命一情，業據被告甲○○於
    原審法院審理中供述明確，堪認被告甲○○與被告丁○○就
    販賣第二級毒品安非他命予證人詹焜宇之犯行，有犯意聯絡
    及行為分擔，應論以共同正犯。此部分事證明確，被告甲○○犯行亦堪認定。本件證人詹焜宇於第一審已到庭作證並行
    交互詰問．指定辯護人聲請本院再予傳訊證人詹焜宇，本院
    認已無必要，附此敘明。
參、論罪科刑及上訴有無理由之論述：
一、核被告丁○○所為，係犯毒品危害防制條例第8條第1項轉讓
    第一級毒品罪，其轉讓第一級毒品予被告乙○○部分之犯行
    ，與李朝聖間，有犯意之聯絡與行為之分擔，為共同正犯。
    被告轉讓第一級毒品前持有第一級毒品之低度行為，為其轉
    讓第一級毒品之高度行為所吸收，不另論罪。被告丁○○於
    附表一編號一轉讓第一級毒品2兩（約70公克）予證人李朝
    聖，該數量已超過行院公布之轉讓持有毒品加重其刑之數量
    標準第2條第1項規定之第一級毒品淨重5公克之標準，應依
    毒品危害防制條例第8條第6項規定加重其刑。被告丁○○先
    後多次轉讓第一級毒品，時間緊接，且犯罪構成要件相同，
    顯係基於一概括犯意反覆為之，應依連續犯之規定論以一罪
    並加重其刑。公訴人雖未起訴被告丁○○附表一編號二之轉
    讓第二級毒品犯行，惟此部分與被告丁○○已起訴之轉讓第
    一級毒品海洛因予李朝聖有罪判決部分，有裁判上一罪之連
    續犯關係而為起訴效力所及，法院自應併予審判，附此敘明
    。被告丁○○有事實欄所示之前科，並於91年7月22日執行
    完畢，有台灣高等法院被告全國前案紀錄表一份在卷可稽，
    其於5年以內再犯本件有期徒刑以上之罪，為累犯，依刑法
    第47條規定遞加重其刑。原審審酌被告丁○○有毒品、槍砲
    彈藥刀械管制條例、傷害及偽造文書等前科，有台灣高等法
    院被告全國前案紀錄表一份附卷可查，素行不佳、轉讓毒品
    之次數及轉讓毒品嚴重戕害國人身體健康、犯罪後態度等一
    切情狀，分別量處有期徒刑3年，認事用法及量刑核無不當
    。公訴人上訴意旨指被告丁○○轉讓一級毒品予乙○○部分
    逾越起訴之範圍，惟查該部分與已起訴（轉讓一級毒品予李
    朝聖）部分具有連續犯裁判上一罪之關係而為起訴效力所及
    ，已如上述，從而此部分公訴人之上訴核無理由，應予駁回
    。又上開被告轉讓第一級毒品予乙○○部分，雖經台東地檢
    署檢察官於93年11月23日偵查終結，提起公訴，惟其起訴時
    間在本案起訴之後，並經台東地院諭知公訴不受理在案（見
    卷附前科表及台東地院93年度訴字第179號判決書），原法
    院以該部分為本案起訴效力所及而併予審判，程序上並無瑕
    疵，附此敘明。
二、核被告乙○○所為，係犯毒品危害防制條例第4條第1項販賣
    第一級毒品罪、第4條第2項販賣第二級毒品罪及同法第8條
    第2項轉讓第二級毒品罪。被告乙○○就販賣第二級毒品予
    證人劉康偉之犯行，與被告丁○○間，有犯意之聯絡與行為
    之分擔，為共同正犯。其販賣第一級、第二級毒品及轉讓第
    二級毒品前持有第一級、第二級毒品之低度行為，則為其販
    賣第一級、第二級毒品及轉讓第二級毒品之高度行為所吸收
    ，均不另論罪。被告乙○○先後多次販賣第一級毒品及轉讓
    第二級毒品等行為，時間緊接，且犯罪構成要件相同，顯係
    基於一概括犯意反覆為之，應依連續犯之規定分別論以連續
    販賣第一級毒品罪、連續轉讓第二級毒品罪，並依法加重其
    刑。被告乙○○連續販賣第一級毒品同時轉讓第二級毒品，
    係一行為觸犯數罪名之想像競合關係，應從一重之連續販賣
    第一級毒品罪處斷（被告乙○○就裁判上一罪僅撤回其中轉
    讓第二級毒品部分撤回上訴，不生撤回之效力）。被告乙○○所犯前開二罪間，係基於各別犯意，行為互殊，應予分論
    併罰。按犯罪之情狀可憫恕者，得酌量減輕其刑，刑法第59
    條定有明文。經查被告乙○○前開販賣第一級毒品罪之法定
    刑為最輕本刑無期徒刑以上之罪，然被告乙○○僅販賣2次
    價格分別為1,000元之毒品予許信義，其販賣所得金額及數
    量均不高，而且被告乙○○年僅24歲，思慮未盡周詳，認對
    被告乙○○科以上開法定最低度之刑，猶嫌過重，在客觀上
    足以引起一般同情，足可憫恕，應依刑法第59條規定，就販
    賣第一級毒品罪部分減輕其刑，並先加後減之。原審審酌被
    告乙○○並無前科，有台灣高等法院被告全國前案紀錄表一
    份附卷可查，素行尚佳、販賣毒品之次數，及其坦承部分犯
    行之犯罪後態度等一切情狀，就販賣第一級及第二級毒品罪
    分別量處有期徒刑10年2月及7年2月（連同已確定之轉讓第
    一級毒品部分）並定應執行刑為有期徒刑18年2月及諭知沒
    收（理由後述，認事用法及量刑均無不當，被告乙○○就販
    賣第一級、第二級毒品部分提起上訴，空言否認犯行，其上
    訴為無理由，應予駁回。
三、核被告甲○○所犯為毒品危害防制條例第4條第2項販賣第二
    級毒品罪，其販賣第二級毒品予詹焜宇之犯行，與被告丁○○間，有犯意之聯絡與行為之分擔，為共同正犯。其販賣第
    二級毒品前持有第二級毒品之低度行為，則為其販賣第二級
    毒品之高度行為所吸收，應不另論罪。被告甲○○先後多次
    販賣第二級毒品行為，時間緊接，且犯罪構成要件相同，顯
    係基於一概括犯意反覆為之，應依連續犯之規定論以連續販
    賣第二級毒品罪，並依法加重其刑。被告甲○○與被告丁○○就販賣第二級毒品安非他命有犯意聯絡，且分擔販賣第二
    級毒品之交付行為，所犯應為毒品危害防制條例第4條第2項
    販賣第二級毒品罪，公訴意旨認被告甲○○前開所犯為毒品
    危害防制條例第4條第2項運輸第二級毒品罪，容有未洽，惟
    其社會基本事實相同，起訴法條應予變更。另被告甲○○有
    事實欄所示之前科並於91年2月4日易科罰金執行完畢，有台
    灣高等法院被告全國前案紀錄表一份在卷可查，其於5年以
    內再犯本件有期徒刑以上之罪，為累犯，依刑法第47條規定
    遞加重其刑，原審審酌被告甲○○有毒品前科，有台灣高等
    法院被告全國前案紀錄表一份附卷可查，素行不佳、販賣毒
    品之、次數及犯罪後態度等一切情狀量處有期徒刑7年10月
    及諭知沒收（理由後述），認事用法及量刑亦無不當，被告
    上訴空言否認犯行，其上訴為無理由，應予駁回。
五、被告乙○○販賣第一級毒品、第二級毒品，分別得款2,000
    元及2,000元，共計4,000元、被告甲○○販賣第二級毒品得
    款計6,000元，其等前開販賣所得雖未扣案，仍應依毒品危
    害防制條例第19條第1項之規定沒收之，如全部或一部不能
    沒收時，以其財產抵償之。此部分原審依上開法條規定諭知
    沒收，如全部或一部不能沒收時，以其財產抵償之，經核亦
    無不當。本案於93年3月10日在台東縣台東市○○路374號扣
    得之第一級毒品海洛因0.4公克，另於同日在花蓮縣吉安鄉
    ○○○街38號2樓之6房屋扣得安非他命4.1公克，其數量甚微
    ，況被告丁○○於原審法院準備程序及審理中均供陳前開扣
    案毒品係自己要施用的，衡以被告丁○○於92、93年間，曾
    因施用第一級、第二級毒品經法院判決有期徒刑8月，有台
    灣高等法院被告前案紀錄表一份在卷可佐，堪信被告丁○○
    前開供述為真實可採，此外，亦查無其他證據足資證明扣案
    毒品係為被告乙○○用以販賣第一級毒品海洛因、第二級毒
    品安非他命之毒品，因不予宣告沒收，原法院此部分之判決
    經核亦無不當，併此敘明。
肆、丁○○無罪部分：
一、公訴意旨另以：被告丁○○與被告乙○○共同基於販賣第一
    級毒品之概括犯意，自91年底，至93年3月中旬止，多次向
    李朝聖及台北綽號黑狗之不知真實姓名男子購買第一級毒品
    海洛因，連續在花蓮縣境內各處旅館、民宿租用房舍，販賣
    第一級毒品海洛因與蔡東發、李文益、許信義、劉康偉及詹
    焜宇。另被告丁○○為避免第二級毒品安非他命缺貨並改善
    品質，意圖自行製造第二級毒品安非他命，在花蓮縣勝安村
    勝安2街38號2樓之6房屋，製造第二級毒品安非他命，因認
    被告丁○○另犯毒品危害防制條例第4條第1項販賣第一級毒
    品罪嫌及同法第4條第2項製造第二級毒品罪嫌等語。
二、本件公訴意旨認被告丁○○涉犯販賣第一級毒品罪嫌，無非
    係以被告乙○○於警詢中之供述、證人李朝聖於警詢中，及
    證人許信義、劉康偉於警詢及偵訊中之證述、國防部憲兵司
    令部刑事鑑識中心93年6月3日（九三）宇鑑字第07079號鑑
    驗通知書、監聽譯文表及錄音帶為證。另認被告丁○○涉犯
    製造第二級毒品罪嫌，則以被告甲○○乙○○於警詢及偵訊
    中之證述、證人李朝聖警詢之證述、93年3月10日搜索扣押
    之氧氣表1台、空氣壓縮機1台、濾紙（圓形扇形）1盒、分
    裝袋（大中小）1盒、噴燈座瓦斯1台、漏斗2個、過濾網7個
    、玻璃罐4個、盒子2個、使用過濾紙1袋、毛刷3支、烘乾用
    碗盤1個、研磨機1台、攪碎機1台、壓榨機1台、大小吸塵器
    2台、安非他命吸食器1組、液態原料35公撮、毒品殘渣袋（
    大中小）1批、葡萄糖1盒、於吸塵器內採取之不明土黃色結
    晶體毛重2.1公克、不明白色粉末包毛重5.4公克、不明白色
    粉末一包毛重0.6公克、安非他命成品1包（毛重3公克）、
    安非他命成品一包（毛重0.9公克）、不明白色粉末1包（3.
    7公克）、內政部警政署刑事警察局93年4月27日刑鑑字第
    093009539號鑑驗通知書1份、國防部憲兵司令部刑事鑑識中
    心93年6月3日（九三）宇鑑字第07079號鑑驗通知書1份、現
    場照片及檢測試組測試呈毒品陽性反應照片共23幀為其證據
    ，惟訊據被告丁○○矢口否認有何販賣第一級毒品罪或製造
    第二級毒品安非他命之犯行，辯稱：伊有自己施用第一級毒
    品，但並沒有販賣第一級毒品予證人許信義或劉康偉。且其
    並未以扣案之工具製造第二級毒品安非他命，只有利用上開
    工具過濾安非他命之雜質或水分等語。經查：
（一）被告丁○○涉犯販賣第一級毒品罪嫌部分：
  １、前開證人許信義於警詢中證述被告丁○○販賣第一級毒品
      罪犯行之證詞，並無證據能力，已如前述，另查證人許信
      義於偵查中係證稱其曾向被告乙○○購買第一級毒品海洛
      因，從來沒有以電話向被告丁○○聯絡購買過毒品（偵二
      卷第166頁）；證人劉康偉則於警詢及偵訊中均證稱曾在
      電話中問被告乙○○有沒有賣「軟的」（即海洛因），但
      是其並沒有買第一級毒品海洛因等語（偵二卷第163頁、
      第75頁）。又證人李朝聖係於警詢中證稱被告丁○○曾轉
      讓2兩第一級毒品海洛因及打電話令其送海洛因與被告乙○○之犯行（警二卷第67頁、偵二卷第5頁），則證人許
      信義、劉康偉及李朝聖均未證稱向被告丁○○購買過第一
      級毒品海洛因，自不能以證人許信義於偵訊中、證人劉康
      偉於警詢及偵訊中及證人李朝聖於警詢中之證詞，認定被
      告丁○○有販賣第一級毒品海洛因犯行。
  ２、被告乙○○於警詢中雖證稱：被告丁○○將海洛因摻以葡
      萄糖，以咖啡研磨機研磨混和後分莊成毛重0.5至0.6公克
      ，以便提供他朋友電話聯繫向他購買等語（警一卷第20頁
      ），然被告乙○○並未陳述被告確實販賣第一級毒品海洛
      因之時間、地點及對象，且被告乙○○於原審法院證稱：
      不知道被告丁○○有無販賣第一級毒品海洛因等語（原審
      卷二第71頁），則其證詞前後供述矛盾，自不得僅以被告
      乙○○於警詢中含混證稱被告丁○○有分裝海洛因供朋友
      購買一語，即認定其確有販賣第一級毒品之犯行。
  ３、另公訴意旨所指被告丁○○販賣第一級毒品予蔡東發、李
      文益、詹焜宇部分則未據指出有何證據可資證明（共同被
      告乙○○之供述、證人許信義、劉康偉之證述及李朝聖警
      訊中之供述、監聽譯文及錄音帶均未涉及被告丁○○有涉
      及販賣一級毒品與上開蔡東發等3人）。
  ４、國防部憲兵司令部刑事鑑識中心93年6月3日（九三）宇鑑
      字第07079號鑑驗通知書記載：扣案編號4之分裝袋乙盒、
      編號7研磨機、編號8攪碎機中均含有海洛因成分。編號6
      之2過濾網7個、編號6之6毛刷3支均含有海洛因成分，然
      此僅得證明本案部分扣案之工具中含有海洛因成分，尚難
      據以認定被告丁○○有何販賣第一級毒品犯行。此外，公
      訴人提出之監聽錄音帶及通訊監察譯文均無被告丁○○與
      何人談論販賣第一級毒品海洛因予公訴意旨所指之蔡東發
      、李文益、劉康偉、許信義、詹焜宇等人之相關事宜，是
      亦不能據以認定被告丁○○有販賣第一級毒品犯行。此外
      ，復查無其他積極證據足認被告丁○○有販賣第一級毒品
      犯行，被告丁○○此部分應屬不能證明其犯罪，原審因此
      為被告丁○○無罪之諭知，核無不當。公訴人就此部分之
      上訴意旨略以：證人乙○○並無毒品來源，其販賣第一、
      二級毒品之來源均係由丁○○購得，乙○○因需要長期施
      用毒品卻無力購買而與丁○○同居，此業據吳女於偵查中
      供稱其施用之毒品由丁○○供給在卷，且由李朝聖電話監
      聽記錄及李朝聖警訊中供述可知丁○○之毒品購自綽號「
      黑狗」之男子，另證人許信義係以其行動電話撥打0000－
      00 0000號行動電話，該行動電話即李朝聖多次與被告丁○○連繫之電話，可知該行動電話為丁○○、乙○○共同
      使用，此由持0000－000000號電話不詳姓之人欲向乙○○
      購買毒品，因電話由丁○○接聽，即知購買毒品者亦不在
      乎向何人購買等語。然查：證人乙○○與被告丁○○同居
      ，因吳女無財力購毒施用，亦不能據此推論許信義、劉康
      偉購自乙○○之第一級毒品海洛因吳女必與被告丁○○即
      有犯意連絡或行為分擔。另李朝聖93年2月28日下午與丁○○之電話監聽紀錄，亦無從分辨其向綽號「黑狗」者所
      買者為安非他命（硬的）或海洛因（軟的），其他93年2
      月28 日由不詳姓名之人打0000－000000行動電話欲找乙○○而由被告丁○○接聽，該不詳姓名者謂「你在哪裡？
      我要跟你拿東西，你那裡有東西嗎？」，亦非能斷言該不
      詳姓名者所欲「拿東西」係指海洛因而非安非他命。至於
      台灣高等法院花蓮分院檢察署另以被告丁○○另涉販賣第
      一級毒品予「劉清保」、「蔡一誠」、綽號「邦法」、「
      阿寶」之人與本件已起訴之丁○○販賣第一級毒品部分有
      連續關係而「擴張起訴範圍」云云，此部分充其量乃移送
      本院併案審理而已，蓋刑事訴訟並無擴張起訴之規定固也
      。本件已起訴部分無既應為無罪之諭知，則被告另涉販賣
      第一級毒品予劉清保等人即無裁判上一罪之關係而非起訴
      能力所及，本院無從併案審理，此部分應由檢察官另行偵
      辦，併此敘明。綜上所述，此部分公訴人之上訴核無理由
      ，應予駁回。
（二）被告丁○○涉犯製造第二級毒品罪嫌部分：
  １、證人李朝聖於警詢中證述被告丁○○製造第二級毒品之證
      詞，並無證據能力，已如前述，又被告乙○○於警詢及偵
      查中雖均證稱：伊與被告丁○○同居時曾目睹被告丁○○
      將咖啡色液態安非他命倒入漏斗型玻璃容器再接上橡皮管
      ，橡皮管另一端接上空氣壓縮機，利用空氣壓縮機將漏斗
      型玻璃容器內之液態安非他命水分蒸發，呈黏稠狀再倒入
      濾網過濾多餘水分，再將濾紙上含有少許成分之安非他命
      用電風扇吹乾，風乾後即為結晶之安非他命成品等語。被
      告甲○○於警詢及偵查中亦證稱：被告丁○○將安非他命
      用一種綠色藥水洗過再稀釋，然後放入玻璃漏斗，再用空
      氣壓縮機將安非他命吸乾，再放入冰箱中結晶等語，然被
      告丁○○於偵查及原審法院審理中均供稱：伊曾將濾紙套
      在蓮蓬頭（陶瓷漏斗）上，再插在燒杯上，以礦泉水噴在
      安非他命上，用抽痰器（按即空氣壓縮器）接在燒杯上將
      水抽掉之方式，用以過濾安非他命雜質等語。而扣案之濾
      紙、過濾網均可用以過濾雜質及水分，且被告丁○○前開
      偵查中所述之方法，確實能過濾安非他命之雜質及水分，
      取得純度較高之毒品一情，業據鑑定人即國防部憲兵司令
      部刑事鑑識中心人員柳如宗於原審法院結證屬實（原審卷
      二第33頁）。則證人乙○○及甲○○上開證稱被告使用扣
      案工具過程固能證明被告丁○○曾使用扣案之玻璃容器、
      空氣壓縮器等器具蒸發安非他命之水分或雜質，惟上開程
      序是否即為一般所指從無至有之製作第二級毒品安非他命
      之過程，則尚有疑義。
  ２、本案前開於93年3月10日搜索扣押之物品中，分裝袋1盒、
      研磨機1台、攪碎機1台均含有海洛因成分。另漏斗2個、
      玻璃罐4個、盒子2個、使用過濾紙乙袋、碗盤乙個、壓榨
      機1台、大吸塵器1台、小吸塵器1台、吸食器壹組、殘渣
      袋一批中均含有甲基安非他命成分。又過濾網7個、毛刷
      3支均含有海洛因及甲基安非他命成分，然均未發現製造
      毒品之化學前驅物一情，有國防部憲兵司令部刑事鑑識中
      心93年6月3日（九三）宇鑑字第07079號鑑驗通知書一份
      （偵二卷第16頁）在卷可佐。另扣案之編號19不明白色粉
      末一包0.6公克檢出一級毒品海洛因及其不純物六乙醯嗎
      啡、乙醯可待因、可待因等成分；編號18不明白色粉末毛
      重5.51公克，檢出Ａｃｅｔａｍｉｏｐｈｅｎ（乙醯苯酚
      ）成分，編號十七於大吸塵器內採取之不明土黃色結晶體
      ，檢出二級毒品甲基安非他命成分、微量二級毒品Ｎ，Ｎ
      —二甲基安非他命成分及微量二級毒品安非他命成分；編
      號22不明白色粉末毛重3.76公克檢出Ａｃｅｔａｍｉｏｐ
      ｈｅｎ成分，編號12不明液態溶液毛重39.07公克，檢出
      二級毒品甲基安非他命成分，有內政部警政署刑事警察局
      93年4月27日刑鑑字第093009539號鑑驗通知書1份附卷可
      查（偵一卷第101頁）。另現場照片及檢測試組測試呈毒
      品陽性反應照片共23幀則顯示扣案工具經檢驗呈甲基安非
      他命陽性反應（警一卷第40、41頁），則前開證據雖足以
      證明扣案工具含有海洛因或安非他命等成分，然前開扣案
      工具及不明粉末等物品均不含化學前驅物，亦屬事實。
  ３、所謂製造安非他命，應是指由化學前驅物逐步合成為毒品
      ，目前國內均以麻黃素作為化學前驅物。一般製作甲基安
      非他命毒品，若由麻黃素作為化學前驅物，需經氯化，一
      般要用到ＳＯＣ１２、或ＰＣ１３或ＰＣ１５，再以氫氣
      與金屬催化劑來做氫化反應，但本案經送國防部憲兵司令
      部鑑驗之扣案工具，均未發現前開物質；送鑑定之扣案物
      品也沒有驗到麻黃素、假麻黃素、苯基二丙酮等化學前驅
      物等情，業據鑑定人柳如宗於原審法院結證屬實（原審卷
      二第129頁以下）。故本案扣案之工具及不明粉末等物品
      既均不含製造安非他命所需之化學前驅物，實難僅以扣案
      工具及不明粉末中含海洛因或安非他命成分，即認定被告
      丁○○有何製造第二級毒品犯行。從而依公訴人所提出之
      證據，只能證明被告丁○○所有之扣案工具及不明粉末含
      有海洛因或安非他命成分，然尚無從據以認定被告丁○○
      有何製造第二級毒品犯行。此外，復查無其他積極證據足
      認被告丁○○有何製造第二級毒品犯行，此部分亦不能證
      明被告犯罪，原審為被告丁○○無罪之諭知，經核即無不
      當。公訴人上訴意旨略以：改良毒品之純度是否亦為製造
      之一環，迄今尚無定見等語，其上訴為無理由，亦併予駁
      回。
據上論斷，應依刑事訴訟法第368條判決如主文。
本案經檢察官李土城到庭執行職務。
中　　華　　民　　國　　94　　年　　9 　　月　　13　　日
                              審判長法  官  謝志揚
                                    法  官  何方興
                                    法  官  蔣有木
以上正本證明與原本無異。
如不服本判決，應於送達後十日內，向本院提出上訴狀。未敘述
理由者，並應於提出上訴狀後十日內向本院補提理由狀（須附繕
本）。
                                    書記官  陳萬山
中　　華　　民　　國　　94　　年　　9 　　月　　13　　日
附錄本判決論罪之法條：
毒品危害防制條例第4條第1項、第2項：
製造、運輸、販賣第一級毒品者，處死刑或無期徒刑，處無期徒
刑者，得併科新臺幣一千萬元以下罰金。
製造、運輸、販賣第二級毒品者，處無期徒刑或7年以上有期徒
刑，得併科新臺幣七百萬元以下罰金。
毒品危害防制條例第19條第1項：
犯第4條至第9條、第12條、第13條或第14條第1項、第2項之罪者
，其供犯罪所用或因犯罪所得之財物，均沒收之，如全部或一部
不能沒收時，追徵其價額或以其財產抵償之。
附表一（被告丁○○轉讓第一級毒品海洛因部分）
┌──┬─────┬────────┬────┬─────┬──────┐
│編號│時間      │地點            │受讓人  │行為人    │次數及毒品數│
│    │          │                │        │          │量          │
├──┼─────┼────────┼────┼─────┼──────┤
│一  │九十三年二│台東境內不詳地點│李朝聖  │丁○○    │一次；二兩  │
│    │月二十七日│                │        │          │            │
│    │          │                │        │          │            │
├──┼─────┼────────┼────┼─────┼──────┤
│二  │九十三年三│台東東之鄉飯店內│乙○○  │丁○○    │一次；０．三│
│    │月十日    │                │        │李朝聖    │公克        │
└──┴─────┴────────┴────┴─────┴──────┘
附表二（被告乙○○、甲○○與丁○○販賣第二級毒品安非他命
部分）
┌──┬─────┬────────┬────┬─────┬──────┐
│編號│時間      │地點            │買受人  │行為人    │次數及毒品數│
│    │          │                │        │          │量或價格    │
├──┼─────┼────────┼────┼─────┼──────┤
│一  │九十三年年│花蓮市○○○街一│詹焜宇  │丁○○    │二次        │
│    │初        │０五號一樓附近  │        │甲○○    │每次均為三千│
│    │          │                │        │          │元          │
├──┼─────┼────────┼────┼─────┼──────┤
│二  │九十三年二│花蓮市○○○街中│劉康偉  │丁○○    │一次        │
│    │月、三月間│華國宅樓下      │        │乙○○    │二千元（約一│
│    │某日      │                │        │          │公克）      │
└──┴─────┴────────┴────┴─────┴──────┘
